臺灣嘉義地方法院民事裁定
110年度監宣字第248號
聲  請  人  黃秋碧  

相  對  人  劉吳金燕




關  係  人  劉正中  

            劉正大  

            劉玉秀  

上列聲請人聲請監護宣告事件，本院裁定如下：
    主      文
一、宣告劉吳金燕（女，民國○○○年○月○日生，身分證統一
    編號：Z○○○○○○○○○號）為受監護宣告之人。
二、選定黃秋碧（女，民國○○○年○月○○○日生，身分證統
    一編號：Z○○○○○○○○○號）為受監護宣告之人劉吳金燕之監護
    人。
三、指定劉正中（男，民國○○○年○月○○日生，身分證統一
    編號：Z○○○○○○○○○號）為會同開具財產清冊之人
　　。
四、聲請費用新臺幣壹仟元由受監護宣告之人劉吳金燕負擔。
    理      由
一、聲請意旨略以：聲請人係相對人之媳婦，相對人有不能為意
    思表示或受意思表示或不能辨識其意思表示效果之情形，為
    此依民法第14條、第1110條、第1111條及家事事件法第164 
    條之規定，聲請宣告相對人為受監護宣告之人，並選定聲請
    人為相對人之監護人，暨指定關係人劉正中為會同開具財產
    清冊之人等語。
二、對於因精神障礙或其他心智缺陷，致不能為意思表示或受意
    思表示，或不能辨識其意思表示之效果者，法院得因本人、
    配偶、四親等內之親屬、最近一年有同居事實之其他親屬、
    檢察官、主管機關、社會福利機構、輔助人、意定監護受任
    人或其他利害關係人之聲請，為監護之宣告，民法第14條第
    1項定有明文。
三、經查，聲請人主張之前揭事實，已據其提出身心障礙證明影
    本（重度）、戶籍謄本及親屬系統表為憑。又經本院審驗相
    對人之精神及心智狀況，在鑑定人面前點呼相對人，相對人
    對叫喚有回應，訊問聲請人下列問題，其回答：「（指關係
    人劉正中。這位是誰？）哥哥」、「（指聲請人。這位是誰
　　？）回答不清」、「（這裡是何處？）回答不清」等語；並
    斟酌佛教慈濟醫療財團法人大林慈濟醫院醫師蔡宗晃所為之
    鑑定結果：依據本院病歷紀錄及神經精神檢查，相對人因糖
    尿病、高血壓、中風所導致失智症，持有重度殘障手冊，相
    對人於民國101年3月7日中風導致右側無力，且於106年10月
    2日因急性腎臟衰竭及高血鈉住院，106年10月30日被確診為
    失智症。相對人目前對近期對話和事件無法記憶，時常忘記
    是否吃飯或吃藥，對於問題回答時有錯誤或答非所問，對於
    過去基本資料記憶不佳，對於日期、時間、所在地辨識不能
　　，有時無法辨認其兒子。在基本禮儀上要經常提醒，提醒後
    也不一定有適切表現，少主動反應身體不適，具金錢概念，
    但對物價感應不佳，所有複雜事務無法進行，無法獨自外出
　　，無法從事任何交易或操作，對於機構活動都被動參與，即
    使參與也都坐在一旁，無法配合，生活都躺床，使用尿布，
    洗澡、穿衣都由他人處理，以鼻胃管進食。相對人情緒時有
    起伏，高昂時話量會變多，有時表達窗外有人，低落時完全
    不理人。簡易評估為2分，臨床失智等級為重度，腦部斷層
    為腦部萎縮、丘腦及雙側小腦處梗塞、右腦大動脈血管狹窄
　　。綜合上述評估，相對人因失智所致心智缺損，不能為意思
    表示或受意思表示或不能辨識其意思表示效果等語，有本院
    110年12月28日之勘驗筆錄及該醫院所出具之精神鑑定報告
    書附卷可稽。綜上，堪認相對人確因其他心智缺陷，致不能
    為意思表示或受意思表示或不能辨識其意思表示之效果等情
    為真，故本件聲請為有理由，爰依上揭規定，宣告相對人為
    受監護宣告之人。
四、按受監護宣告之人應置監護人。法院為監護之宣告時，應依
    職權就配偶、四親等內之親屬、最近一年有同居事實之其他
    親屬、主管機關、社會福利機構或其他適當之人選定一人或
    數人為監護人，並同時指定會同開具財產清冊之人。法院選
    定監護人時，應依受監護宣告之人之最佳利益，優先考量受
    監護宣告之人之意見，審酌一切情狀，並注意下列事項：（
    一）受監護宣告之人之身心狀態與生活及財產狀況。（二）
    受監護宣告之人與其配偶、子女或其他共同生活之人間之情
    感狀況。（三）監護人之職業、經歷、意見及其與受監護宣
    告之人之利害關係。（四）法人為監護人時，其事業之種類
    與內容，法人及其代表人與受監護宣告之人之利害關係。民
    法第1110條、第1111條第1項及第1111條之1分別定有明文。
    查本件相對人既為監護之宣告，已如上述，自應依上開規定
    為其選定監護人及指定會同開具財產清冊之人。本院審酌相
    對人之配偶已歿，而聲請人願意擔任受監護宣告人之監護人
　　，關係人劉正中願擔任會同開具財產清冊之人，相對人其餘
    子女均表同意，有戶籍謄本、同意書在卷可證，併參聲請人
　　、劉正中與相對人分別為婆媳、母子關係，彼此間應具有一
    定之信賴感及依附感，堪信由聲請人擔任相對人之監護人，
    及由劉正中擔任會同開具財產清冊之人，應符合相對人之最
    佳利益，爰裁定如主文第2、3項所示。
五、又依民法第1113條準用同法第1099條、第1099條之1 規定，
    於監護開始時，監護人黃秋碧對於受監護宣告人即相對人之
    財產，應會同劉正中於2 個月內開具財產清冊，並陳報法院
　　，於此之前僅得對受監護人財產為必要之管理，併此指明。
六、依家事事件法第164條第2項，裁定如主文。

中　　華　　民　　國　　111 　年　　1 　　月　　5 　　日
               家事法庭  法　　　官  黃仁勇           
以上正本係照原本作成。
如對本裁定抗告，須於裁定送達後10日之不變期間內，向本院提
出抗告狀，並繳納抗告費新臺幣1,000元。
中　　華　　民　　國　　111 　年　　1 　　月　　5 　　日
                         書　記　官　黃郁萍